【裁判字號】    89,上更(一),179
【裁判日期】    890419
【裁判案由】    毒品危害防制條例
【裁判全文】
臺灣高等法院刑事判決                  八十九年度上更(一)字第一七九號
    上  訴  人  臺灣板橋地方法院檢察署檢察官
    被      告  丙○○
    指定辯護人  本院甲○辯護人
右上訴人，因被告違反麻醉藥品管理條例案件，不服臺灣板橋地方法院，八十七年度
訴字第一七九八號，中華民國八十八年三月二十二日第一審判決（起訴案號：臺灣板
橋地方法院檢察署八十七年度偵字第九五三七號）提起上訴，本院判決如左：
    主      文
原判決撤銷。
丙○○意圖販賣而非法持有化學合成麻醉藥品，處有期徒刑年貳月。
扣案化學合成麻醉藥品即安非他命（淨重貳柒點陸零公克）均沒收。
    事      實
一、丙○○與乙○○，因常同時吸用化學合成麻醉藥品，且用量大次數多，所費不貲
    ，遂自民國（下同）八十五年間，經常醵資共同向綽號「阿寶」者大量購買以節
    省花費。嗣於八十六年一月二十五日，在台北縣中和市○○路二巷二十一號乙○○住處，將醵資新台幣（下同）二萬八千元即各出資一萬四千元共同購入之安非
    他命二大包、五小包（警方查獲時秤量為毛重三十三．一一公克，鑑定後淨重二
    七．六０公克，毛重三一．０五公克），擬分予乙○○約半數即毛重十六．四二
    公克（以警方查獲時之秤量為準）外，餘因年關將屆，丙○○為因應年節所需遂
    起意意圖販賣而持有上開安非他命，伺機出售，旋為警當場查獲，並扣得安非他
    命二大包、五小包（淨重二七．六０公克）、分裝袋十三只、酒精燈、玻璃球各
    一只、分裝匙一支及現金一萬二千元。
二、案經台北縣警察局永和分局移送台灣板橋地方法院檢察署檢察官偵查起訴。
    理      由
一、訊據被告丙○○坦承與乙○○集資合買安非他命吸用，但否認有販賣之意云云。
    經查被告丙○○與乙○○因各出資一萬四千元購得前開查扣之安非他命而持有之
    事實，業據被告丙○○於原審及本院審理中均供承不諱，核與證人乙○○所供互
    核相符。次查被告丙○○意圖販賣安非他命，亦據其於偵查中供承「我打算要賣
    給別人，我沒賣給乙○○，全部賣掉可賺一萬元，但尚未販賣就被抓到，因過年
    我需要錢才要賣」等情綦詳（偵字第三０六六號影印卷第十九頁反面、第二十頁
    ）。而查扣之二大包、五小包之結晶，經送法務部調查局檢驗結果確係甲基安非
    他命，有該局八十七年十一月二十七日陸字第八七０八五一一六號檢驗通知書
    附卷可稽，並有扣案安非他命（淨重二七．六０公克）可佐，被告持有安非他命
    ，事證明確。
二、雖被告丙○○及證人乙○○於警訊均曾供陳彼此間有買賣安非他命情事，惟二人
    嗣後於法院審理中則均否認有買賣之事實，均辯陳因常在一起吸用乃共同集資合
    買云云。經參酌乙○○警訊所供每月吸用一至六次不等，一次用量約０．二至０
    ．三公克（同上卷第十二頁反面），被告丙○○亦供陳每日約吸０．三公克（同
    卷第五頁反面），足見其二人對安非他命之需求甚殷。且其二人又常在一起吸用
    ，除經被告供認無訛外（同上卷第六頁），亦據證人乙○○於警訊供陳「不是我
    自己吸食，有時丙○○也會吸食他販賣給我的安非他命」等語（同卷第十二頁反
    面），由此益見二人確屬時常一起吸用，至此所謂販賣顯與經驗法則不符，蓋既
    係販賣予乙○○而取得利益，當無再免費向乙○○取用之理，若再參之乙○○所
    供「（這標示的價錢或重量由何人標示？）是由我本人標示。也有丙○○標示的
    」等情觀之（同卷第十一頁反面），可見其二人應係合資購買後分工計價並釐清
    分量，否則當無此舉，堪認前開乙○○所稱販賣之自白與事實不符。另查本件丙○○、乙○○被查獲時，在乙○○身上查扣一萬二千元，公訴人認係貨款，惟被
    告丙○○既欲離去甫抵門口被查獲，何以乙○○尚未交付貨款？（同卷第十頁、
    原審卷第七六頁），被告所辯係先前合資買來供己吸用，應有可採，其警訊之自
    白顯與事實不符，不能採為被告販賣安非他命之證據。惟被告丙○○為吸用買入
    後，因其他原因起意販賣，其意圖販賣而持有，至臻明顯，犯行至堪認定。
三、查安非他命係甲基苯乙胺化學合成麻醉之藥品，對中樞神經具有強烈興奮作用，
    吸用之後會降低食慾，引起不安、頭昏、顫抖、亢進性反應、失眠、焦慮，影響
    記憶能力及自主神經系統，其判斷力、意志力亦均受限制、嚴重危害身心健康，
    而慣用者由於精神錯亂，更具暴力攻擊及反社會行為、自殺等傾向，後果堪虞，
    尤以戒解不易，其毒害不在煙毒之下，是以行政院衛生署早於民國七十九年十月
    九日以衛署藥字第九０四一四二號函公告列為麻醉藥品管理條例第二條第四款之
    「化學合成類麻醉藥品」而為管理，不得非法輸入、製造、運輸、販賣、持有、
    施打或吸用，並自七十九年十月十一日起生效。被告丙○○於上述生效日後吸用
    安非他命，核其所為，係犯麻醉藥品管理條例第十三條之一第二項第二款意圖販
    賣而非法持有化學合成麻醉藥品罪。又被告行為後毒品危害防制條例已於八十七
    年五月二十二日公布生效施行，被告所為核犯該條例第五條第二項之意圖販賣而
    持有第二級毒品罪，處五年以上有期徒刑得併科新台幣五百萬元以下罰金，較麻
    醉藥品管理條例為重，依刑法第二條第一項但書規定，應適用行為時之舊法即麻
    醉藥品管理條例處斷。公訴人雖以同條例第十三條之一第一項第一款之非法販賣
    化學合成麻醉藥品罪起訴，惟查被告丙○○於警訊時雖供稱警方於乙○○住處所
    查扣之安非他命係向伊所購買，現金一萬二千元係乙○○所交付之價款云云；然
    於檢察官訊問時則供稱查扣之安非他命打算賣給別人，沒賣給乙○○等語。就被
    告遭查扣之現金一萬二千元部分，被告供稱當時伊身上並沒錢，現款一萬二千元
    係在乙○○身上所搜獲。乙○○亦證稱該現款係當日伊父親所交付繳交會款一萬
    元及其身上之現款，又稱遭警察刑求等語。訊之證人丁○○於原審審理時證稱：
    「當天我跟乙○○、丙○○在家，我拿一萬元給乙○○要繳會錢，他們兩人要出
    去時，警察衝進來，然後就把乙○○身上的錢查扣，我跟警察說那是會錢，警察
    說不管那是什麼錢，當時乙○○身上還有幾千元」等語。按警方人員所查獲之安
    非他命共三十三點一一公克（警方秤重），其中於被告身上所查獲者（毛重）重
    十六點六九公克，於乙○○家中所查扣者為（毛重）十六點四二公克，二者幾乎
    等重。且安非他命係被告與乙○○在乙○○住處朋分。則衡諸常理，茍被告確實
    有販賣安非他命予乙○○得利，理應將所購買之安非他命分裝後再交付予乙○○
    ，以免乙○○知悉被告獲利多少，應無可能購買後當場朋分，由此推論，被告應
    係予乙○○合資購買無疑。再就查扣之現款部分，證人丁○○及乙○○已供稱係
    會錢，雖被告及乙○○於警訊時均供稱係乙○○向被告購買安非他命所交付，然
    又稱每公克係一千元，茍係如此，則被告販賣予乙○○應係一萬六千元，何以僅
    有一萬二千元？足見該現款並非購買安非他命之價款，證人乙○○、丁○○之證
    詞應堪採信，雖警員鄭達成、張興華到庭證稱現款係於被告口袋內所查扣云云。
    然既然警方已於移送書及警訊筆錄中記載於被告身上查扣現款，至法院做證時自
    無可能據實陳述，是其二人之證詞不足採信。綜合上述，本件無證據證明被告確
    實有販賣安非他命予乙○○得利之事實，惟被告與乙○○合資購買之說詞既可採
    信，而被於偵查中又坦承意圖販賣，其意圖販賣而持有安非他命，應無庸疑，起
    訴法條應予變更。
四、原審不察，雖採信被告所辯與乙○○集資合買供己吸用，惟就另行起意圖為販賣
    恝置不論而為被告無罪之諭知，尚有未合，檢察官上訴意旨雖未指摘及此，然原
    判決既有可議，仍應將原判決撤銷改判。爰審酌被告犯罪動機、目的、手段、以
    生危害及犯後態度等一切情狀量處如主文第二項所示之刑，以示懲戒。扣案安非
    他命（淨重二七．六０公克）為違禁物，應依刑法第三十八條第一項第一款之規
    定宣告沒收。至分裝袋十三只、分裝匙一支、酒精燈、玻璃球各乙支、現金一萬
    二千元均與本件犯罪無關，不在沒收之列，為此敘明。
五、至公訴人另以：被告丙○○自八十五年十一月間起，在台北縣中和市○○路二巷
    二十一號等處，連續多次販賣安非他命予乙○○，尚有犯麻醉藥品管理條例第十
    三條之一第二項第一款之非法販賣麻醉藥品罪等語。公訴人認被告涉有販賣安非
    他命予乙○○，無非係以乙○○於警訊時證稱向被告先後購買約十七次安非他命
    ，每次為二千元至一萬五千元不等；於檢察官訊問時則證稱向被告購買約二、三
    次，每次二千元至五千元為依據云云。經查：乙○○於原審審理時則稱係與被告
    從八十六年起共合資購買安非他命約三、四次，每次每人各出一萬四千元，向綽
    號「阿寶」之人所購買等詞，乙○○先後所供不一，則其前所證述向被告購買安
    非他命云云，是否屬實，已有可疑。再被告丙○○於警訊之自白顯與事實不符亦
    如前述，復無其他證據堪為此部分犯行之佐證，顯不能證明被告有此部分犯行，
    惟公訴人既以裁判上一罪起訴，即不另為無罪之諭知。
據上論斷，應依刑事訴訟法第三百六十九條第一項前段、第三百六十四條、第三百條
、第二百九十九條第一項前段，麻醉藥品管理條例第十三條之一第二項第二款，刑法
第十一條前段、第二條第一項但書、第三十八條第一項第一款判決如主文。
本案經檢察官劉斐玲到庭執行職務。
中     華     民     國    八十九   年       四       月      十九      日
                             臺灣高等法院刑事第二十五庭
                                 審判長法  官  許  國  宏
                                     法  官  袁  從  楨
                                       法  官  洪  光  燦
右正本證明與原本無異。
如不服本判決應於收受送達後十日內向本院提出上訴書狀，其未敘述上訴之理由者並
得於提起上訴後十日內向本院補提理由書（均須按他造當事人之人數附繕本）。
                                       書記官  張  永  富
中    華    民    國    八十九    年       四       月      二十四      日
附錄：本案論罪科刑法條全文
管制藥品管理條例第十三條之一第二項第二款
違反前條之規定，其屬於第二條第四款之麻醉藥品者，依左列規定處罰：
二、意圖販賣而非法持有者，處三年以上十年以下有期徒刑，得併科三萬元以下罰金
    。


司法院資訊處製作；財團法人民間司法改革基金會備份。
